【裁判字號】    90,易,1541
【裁判日期】    900913
【裁判案由】    贓物
【裁判全文】
臺灣臺中地方法院刑事判決                          九十年度易字第一五四一號
    公  訴  人  臺灣臺中地方法院檢察署檢察官
    被      告  甲○○
右列被告因贓物案件，經檢察官提起公訴（九十年度偵字第四二二○號），本院判決
如左：
    主  文
甲○○故買贓物，處有期徒刑肆月，如易科罰金，以參佰元折算壹日。又收受贓物，
累犯，處拘役伍拾玖日，如易科罰金，以參佰元折算壹日。
    事  實
一、甲○○前於民國八十五年間因肅清煙毒條例案件，經本院判處有期徒刑八月確定
    ，於八十六年間復因竊盜案件，再經本院判處有期徒刑十月確定，兩案接續執行
    ，於八十七年十一月九日假釋出監，指揮書執行完畢日期為八十八年七月二十五
    日；復於假釋期間之八十八年三月間因竊盜案件，經本院判處有期徒刑一年，經
    撤銷前案假釋而接續執行，於八十九年八月六日執行完畢。仍不知悔改，於八十
    八年六、七月間某日，明知真實姓名年籍不詳、綽號「黑人」之成年男子所販售
    之相機乙台及行動電話乙支均係來路不明之贓物（按該相機及行動電話係乙○○
    所有，於八十八年二月十日，在台中縣大里市○○路○段二四０巷三十一之三號
    地下室失竊），竟基於故買贓物之犯意，於台中市○○街附近，以新台幣（下同
    ）五千元之代價，向該綽號「黑人」之男子購入而故買之。復另行起意，於九十
    年二月二十日十五時許，明知真實姓名年籍不詳、綽號「眼鏡」之成年男子持至
    其台中縣大里市○○里○○路一四０巷一號住處之高速公路通行回數票三張，係
    來路不明之贓物（按該高速公路通行回數票係戊○○所有，於九十年二月四日十
    時許，在台中縣龍井鄉○○○路東海加油站後方停車場內，連同其所有車牌號碼
    Ｃ二－八一○六號自小客車一併失竊），竟仍予收受之。嗣於九十年二月二十二
    日二十時許（起訴書誤載為同年月二十日下午十時許），為警持搜索票在甲○○
    上址住處起出上開贓物，始進而查悉上情。
二、案經台中縣警察局霧峰分局報請臺灣臺中地方法院檢察署檢察官偵查起訴。
    理  由
一、訊據被告甲○○固不諱言有自綽號「黑人」之男子處購買相機及為警在其住處起
    出行動電話、高速公路通行回數票之事實，惟矢口否認有何故買、收受贓物之犯
    行，辯稱：購買相機時，綽號「黑人」之男子曾出示保證書及出廠證明文件，伊
    始加以購買，保證書與出廠證明文件係連同相機一併放在相機盒子內；行動電話
    係伊於九十年二月十五日在建成路拾獲；回數票則係綽號「眼鏡」男子於九十年
    二月二十日至伊住處離去後，留下一小堆垃圾，伊將之掃入垃圾桶，伊根本不知
    有回數票，且回數票查到時係皺皺的云云。惟查：
  (一)為警在被告住處起獲之相機及行動電話均係被害人乙○○及其夫丙○○所有遭竊
    之物，業經被害人乙○○、丙○○指訴甚詳，並有贓物認領收據附卷可考，而被
    告為警查獲時，並無交付相機之保證書、出廠證明文件等與警察，業經承辦警員
    丁○○到庭結證甚明；又被害人乙○○於購買相機時，即當場自行填載保證書，
    並在「彩雲之友入會申請書」上填妥姓名、住址、電話等資料，購入後即將相機
    連同該已填妥之相機保證書及前開申請書等文件一併收放在原包裝之黑色提袋內
    ，該黑色提袋內並置有乙○○所使用之記事簿、筆等物，且嗣後相機係連同各該
    保證書等文件及記事簿等一併失竊，亦係一併找回等情，業據被害人乙○○於本
    院審理時結證甚詳，且經本院當庭勘驗無訛，並有該相機之保證書、入會申請書
    等影本在卷可稽，被告向綽號「黑人」之男子購買相機時，裝置相機之提袋內既
    有載明姓名係「乙○○」及住所、聯絡電話等資料之申請書、保證書等文件，復
    有記事簿等物品在內，足見被告於購買時顯然知悉該相機並非綽號「黑人」之男
    子所有之物；再被告於為警查獲及移送臺灣臺中地方法院檢察署檢察官偵訊時，
    均一致供稱相機係連同行動電話一併向綽號「黑人」之男子購入，被告嗣後雖改
    稱行動電話係其拾獲之物，然在被告住處查獲之行動電話，與被害人乙○○之夫
    裕丙○○連同前揭相機一併失竊之行動電話廠牌、機型、顏色均相同，其指稱相
    機與行動電話係一併失竊，復與被告警訊、偵查初訊中供稱相機與行動電話係一
    併購入等語相符，並按諸被告於猝然為警查獲下，不及剖析利害關係下所為之陳
    述，應係最接近真實之陳述，被告嗣後辯稱行動電話係其拾獲之物云云，要係事
    後卸責之詞，不足採信。綜合上開各情並被告係以與市價顯不相當之五千元之價
    格，購入相機乙台及行動電話乙支，被告自係明知其所購入之相機及行動電話乃
    係贓物無疑。
  (二)再在被告住處查獲之高速公路通行回數票係被害人戊○○所有、連同其所有之自
    小客車一併失竊之物，亦據被害人戊○○指訴甚明，並有贓物認領收據附卷可按
    ，而該三張高速公路通行回數票背面所記載之行動電話號碼，並非綽號「眼鏡」
    之男子所使用之電話，而係被害人戊○○所使用之電話，已據被告供承在卷，核
    與被害人戊○○之指訴相符，且該三張高速公路通行回數票係在被告床頭櫃上的
    小盒子內查獲，查獲當時不是皺皺的，業經證人及查獲警員丁○○結證甚明，亦
    與被害人戊○○結證稱其領回之回數票僅有點皺、但不嚴重等語相符，顯見該三
    張高速公路通行回數票係被告細心收藏之物無疑，被告辯稱不知有該三張高速公
    路通行回數票云云，亦不足採。
二、核被告甲○○所為，就其向綽號「黑人」之男子購買贓物相機及行動電話部分係
    犯刑法第三百四十九條第二項之故買贓物罪、就其向綽號「眼鏡」之男子收受高
    速公路通行回數票部分係犯同條第一項之收受贓物罪。被告前於八十五年間因肅
    清煙毒條例案件，經本院判處有期徒刑八月確定，於八十六年間復因竊盜案件，
    再經本院判處有期徒刑十月確定，兩案接續執行，於八十七年十一月九日假釋出
    監，指揮書執行完畢日期為八十八年七月二十五日；復於假釋期間之八十八年三
    月間因竊盜案件，經本院判處有期徒刑一年，經撤銷前案假釋而接續執行，於八
    十九年八月六日執行完畢，有臺灣高等法院被告全國前案紀錄表、臺灣臺中地方
    法院檢察署刑案資料查註紀錄表在卷可按，其於有期徒刑執行完畢後，五年內再
    犯本件有期徒刑以上之收受贓物罪，為累犯，就其所犯收受贓物罪部分應依刑法
    第四十七條之規定，加重其刑。又被告所犯上開二罪間，犯意各別，行為互殊，
    罪名復異，應分論併罰。爰審酌被告曾有多次竊盜、贓物、違反麻醉藥品管理條
    例、違反槍砲彈藥刀械管理條例、違反肅清煙毒條例等多項前科，有前揭卷附之
    臺灣高等法院被告全國前案紀錄表、臺灣臺中地方法院檢察署刑案資料查註紀錄
    表在卷可參，素行不良，其故買及收受贓物之犯行均足助長竊盜之歪風，影響社
    會治安，其犯罪之動機、目的、所生損害及其犯後猶飾詞圖卸刑責，毫無悛悔之
    意等一切情狀，分別量處如主文所示之刑；而於被告為故買贓物之行為後，刑法
    第四十一條業經總統於九十年一月十日公布修正，同年一月十二日生效，將修正
    前原規定「犯最重本刑為三年以下有期徒刑以下之刑之罪，而受六月以下有期徒
    刑或拘役之宣告，因身體、教育、職業或家庭之關係，執行顯有困難者，得以一
    元以上三元以下折算一日，易科罰金。」公布修正為「犯最重本刑為五年以下有
    期徒刑以下之刑之罪，而受六個月以下有期徒刑或拘役之宣告，因身體、教育、
    職業、家庭之關係或其他正當事由，執行顯有困難者，得以一元以上三元以下折
    算一日，易科罰金。但確因不執行所宣告之刑，難收矯正之效，或難以維持法秩
    序者，不在此限。併合處罰之數罪，均有前項情形，其應執行之刑逾六月者，亦
    同。」比較修正前、後條文規定之結果，以修正後之規定有利於被告，自應依刑
    法第二條第一項前段之規定，適用裁判時之法律即修正後之刑法第四十一條第一
    項前段之規定，就被告所處如主文所示之刑，併均諭知易科罰金之折算標準。
據上論斷，應依刑事訴訟法第二百九十九條第一項前段，刑法第三百四十九條第一項
、第二項、第四十七條、第二條第一項前段、修正後第四十一條第一項前段，罰金罰
鍰提高標準條例第一條前段、第二條，判決如主文。
中      華      民      國      九十      年      九      月    十三    日
                                  臺灣臺中地方法院刑事第二庭
                                      法  官  呂  麗  玉
右正本證明與原本無異。
如不服本判決，應於判決送達後十日內向本院提出上訴狀，上訴於臺灣高等法院臺中
分院( 須附繕本 )。
                                      書記官
中      華      民      國      九十      年      九      月    十三    日
刑法第三百四十九條第一項、第二項
收受贓物者，處三年以下有期徒刑、拘役或五百元以下罰金。
搬運、寄藏、故買贓物或為牙保者，處五年以下有期徒刑、拘役或科或併科一千元以
下罰金。
因贓物變得之財物，以贓物論。


司法院資訊處製作；財團法人民間司法改革基金會備份。
